【裁判字號】    99,台上,3839
【裁判日期】    990618
【裁判案由】    違反毒品危害防制條例
【裁判全文】
最高法院刑事判決            九十九年度台上字第三八三九號
上  訴  人  甲○○
上列上訴人因違反毒品危害防制條例案件，不服台灣高等法院中
華民國九十九年三月三十一日第二審判決（九十八年度上訴字第
四八三八號，起訴案號：台灣板橋地方法院檢察署九十六年度偵
字第一七三五０號），提起上訴，本院判決如下：
    主  文
上訴駁回。
    理  由
按刑事訴訟法第三百七十七條規定，上訴於第三審法院，非以判
決違背法令為理由，不得為之。是提起第三審上訴，應以原判決
違背法令為理由，係屬法定要件。如果上訴理由書狀並未依據卷
內訴訟資料，具體指摘原判決不適用何種法則或如何適用不當，
或所指摘原判決違法情事，顯與法律規定得為第三審上訴理由之
違法情形，不相適合時，均應認其上訴為違背法律上之程式，予
以駁回。本件原判決已明依憑證人周昱宏於警詢、檢察官訊問
時之證述，佐以上訴人甲○○於檢察官訊問時之供述，並有民國
九十三年七月二十二日下午四時三分、二十三日下午四時三十四
分，分別由周昱宏持用之門號0000000000行動電話，
傳送至上訴人持用之門號0000000000行動電話之二則
簡訊翻拍照片在卷可稽，資以認定上訴人有原判決事實欄所記載
之犯罪事實。對於上訴人所辯：伊與綽號「阿威」之不詳姓名、
年籍友人在一起時，碰巧遇到周昱宏。因周昱宏詢問伊有無第二
級毒品安非他命，伊表示沒有，「阿威」就交付安非他命予周昱
宏云云，何以不足採取，亦已憑卷內證據資料，於理由內詳為指
駁說明。並明上訴人有原判決事實欄所記載之犯罪、科刑、執
行情形，有卷附台灣高等法院被告（甲○○）前案紀錄表可稽。
其於受有期徒刑之執行完畢後，五年以內故意再犯本件有期徒刑
以上之罪，應依刑法第四十七條第一項規定，論以累犯，並加重
其刑（法定本刑為無期徒刑部分，依法不予加重）；又審酌上訴
人賣出之安非他命毛重僅約一公克，價格為新台幣（下同）二千
五百元，其賣出數量及所得不多，所生危害較小，觸犯法定本刑
為無期徒刑或七年以上有期徒刑之九十八年五月二十日修正公布
前毒品危害防制條例第四條第二項之販賣第二級毒品罪，如科以
法定最低本刑，仍嫌過重，客觀上足以引起一般之同情，可謂情
輕法重，其犯罪情狀顯可憫恕，爰依刑法第五十九條之規定，酌
量減輕其刑，並先加後減之。因而撤銷第一審關於販賣第二級毒
品有罪部分不當之科刑判決，改判仍論以上訴人販賣第二級毒品
之罪，量處有期徒刑四年六月，並諭知相關之從刑。原判決已
明所憑之證據及其認定之理由，從形式上觀察，並無何違背法令
之情形存在。上訴意旨略以：(一)警方搜索台北縣板橋市○○路○
段一０號十一樓上訴人租住處，係查獲上訴人持有第一級毒品海
洛因二包，並未扣得任何安非他命；又周昱宏雖傳送上開二則簡
訊予上訴人，但上訴人並未回覆，足認周昱宏所為證述，是否與
事實相符？仍有合理之懷疑存在。原判決忽略上情，單憑周昱宏
片面之詞，並無其他佐證，即遽認上訴人販賣安非他命予周昱宏
，有採證不合證據法則之違法。(二)周昱宏傳送之上開二則簡訊，
內容分別為「含袋子是時（實）重一而已」、「你什麼時候可以
補我？」，可能是周昱宏多給安非他命予「元元」（即上訴人）
，要求「元元」補足價款，亦有可能係上訴人與周昱宏合資購買
安非他命，雙方分配不均，並非必然表示係周昱宏向上訴人購買
安非他命。究係周昱宏向上訴人購買安非他命，抑或上訴人向周
昱宏購買安非他命，或者兩人合資購買，原審未予調查明白，即
遽為不利於上訴人之認定，於法不合云云。惟按：證人之陳述前
後不符或相互間有所歧異，究竟何者為可採，事實審法院非不可
本於經驗法則或論理法則，斟酌其他情形，作合理之比較，定其
取捨；若其基本事實之陳述與真實性無礙時，仍非不得予以採信
，非謂一有不符或矛盾，即認其全部均為不可採信。從而供述之
一部認為真實者，予以採取，自非證據法則所不許。又證據之取
捨與證據之證明力如何，均屬事實審法院得裁量、判斷之職權；
苟其此項裁量、判斷，並不悖乎經驗法則或論理法則，又於判決
內論述其何以作此判斷之心證理由者，即不得任意指摘其為違法
，而據為提起第三審上訴之合法理由。查(一)原判決已詳為說明憑
據周昱宏於警詢、檢察官訊問時及第一審之證述，佐以上訴人於
檢察官訊問時之供述，以及上開二則簡訊內容，本於推理作用，
綜合判斷，斟酌取捨，據以認定上訴人有原判決事實欄所記載賣
出安非他命予周昱宏之犯行（見原判決第五至七頁），核與事理
無違，又非單憑周昱宏之片面指證，而無任何佐證存在，係其採
證、認事職權之適法行使，並無上訴意旨所指採證不合證據法則
之違法可言。至於警方未在上開上訴人租住處，查獲安非他命，
以及上訴人未回覆周昱宏傳送之簡訊等情，仍不足據為有利於上
訴人之認定，附此說明。(二)原判決採取周昱宏於警詢所證情節，
認定上開二則簡訊係上訴人賣出並交付予周昱宏之安非他命數量
不足，周昱宏乃向上訴人要求補足，核與簡訊內容之文義，並無
出入。而上訴人於警詢、檢察官訊問時及第一審、原審係分別供
述，周昱宏係傳送簡訊向其催討欠債三千元（見偵查卷第二七頁
）；其幫忙「黃威霖」交付安非他命予周昱宏，並收取二千元（
見偵查卷第八八、八九頁）；其雖有一次幫忙「阿威」交付安非
他命予周昱宏，但不是金錢交易（見第一審卷一第一二三頁）；
係「阿威」將安非他命交付予周昱宏（見原審卷第三八頁）等情
，均未提及其向周昱宏購買或與周昱宏合資向他人購買安非他命
情事。上訴意旨指稱上開二則簡訊，可能係周昱宏交付予上訴人
之安非他命數量過多，乃要求上訴人補足價款，或兩人合資購買
安非他命，雙方分配不均，才要求上訴人補給。原審未予調查、
審酌，於法有違云云，自不屬依據卷內訴訟資料所為具體指摘之
上訴第三審適法理由。上訴意旨仍執前詞，或再為事實上之爭執
，或徒憑己見，就原審調查、取捨證據與判斷其證明力之適法行
使，及判決內已明白論斷之事項，任意指摘為違法，核均非適法
之上訴第三審理由。應認其上訴為違背法律上之程式，予以駁回
。
據上論結，應依刑事訴訟法第三百九十五條前段，判決如主文。
中    華    民    國  九十九  年    六    月   十八   日
                      最高法院刑事第十二庭
                          審判長法官  黃  一  鑫
                                法官  張  春  福
                                法官  林  勤  純
                                法官  李  錦  樑
                                法官  陳  國  文
本件正本證明與原本無異
                                      書  記  官
中    華    民    國  九十九  年    六    月  二十四  日
                                                     m

司法院資訊處製作；財團法人民間司法改革基金會備份。
